【裁判字號】    90,交易,176
【裁判日期】    900627
【裁判案由】    妨害公務等
【裁判全文】
臺灣臺北地方法院刑事判決                          九十年度交易字第一七六號
    公  訴  人  臺灣臺北地方法院檢察署檢察官
    被      告  乙○○
右列被告因妨害公務等案件，經檢察官提起公訴（八十九年度偵字第二二九三三號）
，本院判決如左：
    主      文
乙○○服用酒類，不能安全駕駛動力交通工具而駕駛，累犯，處有期徒刑月；又連
續對於公務員依法執行職務時，施強暴，累犯，處有期徒刑捌月；又於公務員依法執
行職務時，當場侮辱，累犯，處有期徒刑肆月。應執行有期徒刑壹年貳月。
    事      實
一、乙○○前於民國八十八年十一月間因犯妨害公務、侮辱公務員等案件，經本院各
    判處有期徒刑四月及有期徒刑三月，合併定執行刑為有期徒刑六月，經其向台灣
    高等法院提起上訴，由台灣高等法院於八十九年三月間判決駁回其上訴，判決確
    定後於八十九年七月三十一日易科罰金執行完畢。
二、乙○○自八十九年十一月十八日凌晨二時許起至同日上午五時許止，在其胞兄林
    煒欽位於台北縣新店市○○路之住處服用酒類威士忌約二杯，已達於反應較慢、
    感覺減低、思考改變、步態不穩、噁心嘔吐並影響駕駛而不能安全駕駛動力交通
    工具之狀態後，仍駕駛動力交通工具即車號七Ｌ－八一０號營業用小客車在道路
    上行駛，八十九年十一月十九日上午八時許，乙○○駕駛上開車號營業用小客車
    沿台北縣新店市○○路○段由北往南方向行駛，於行經台北縣新店市○○路○段
    一二五號前時，因其已飲酒達於不能安全駕駛汽車之程度，而將其所駕駛汽車任
    意駛出該處道路之路面邊線，不慎撞及停放於該處道路旁為丙○○所有之車號Ｄ
    Ｊ－六八五五號自用小客車之後方保險桿，並發出巨大碰撞之聲響，而為正在該
    處附近停放警車正擔服巡邏勤務及處理道路交通事故之台北縣警察局新店分局碧
    潭派出所（以下稱碧潭派出所，檢察官於起訴書誤載為江陵派出所，應予更正）
    警員甲○○聽聞上開撞擊聲，甲○○轉頭發現乙○○並未停車下車處理，反而加
    速逃逸，甲○○乃馬上駕駛警車並開啟警車上之警報器、警示燈自後追趕乙○○
    所駕駛汽車，而依法執行取締乙○○駕駛汽車任意駛出路面邊線撞及他人汽車肇
    事違反道路交通管理處罰條例之職務，乙○○見甲○○駕駛警車自後追趕，並未
    馬上停車，仍繼續駕車在道路上行駛，圖視否得以擺脫警員之追躡，迨車行至台
    北縣新店市碧潭橋之橋頭，乙○○乃將其所駕駛汽車迴轉往台北縣新店市○○路
    方向繼續行駛，迴轉後乙○○發現甲○○所駕駛警車亦隨同其迴轉而在其左側併
    行，甲○○並數度喝令乙○○停車受檢，詎乙○○明知為公務員之甲○○正依法
    執行取締其違反道路交通管理處罰條例案件之職務，竟基於妨害公務員執行職務
    之概括犯意，先將其所駕駛汽車以左右貼近來回衝撞甲○○所駕駛警車之強暴方
    式，衝撞甲○○所駕駛之警車，圖使甲○○所駕駛汽車會因此駛入對向車道而擺
    脫甲○○之追趕，幸甲○○閃避得當，未為乙○○以此種方式而逼入對向車道，
    迨行經台北縣新店市○○路一段七二巷巷口處，因有公車在前擋住乙○○之去向
    ，方為甲○○攔下，嗣甲○○命乙○○下車，並取出手銬欲先將乙○○制服，乙○○仍基於前述妨害公務員執行職務之概括犯意，明知甲○○正依法執行其職務
    ，竟對甲○○施以強暴，先出手欲毆打甲○○，經甲○○閃避後，乙○○繼而又
    將甲○○所取出之手銬搶走丟棄於道路上，攔阻甲○○執行其職務，幸路旁見義
    勇為之路人見狀與甲○○合力將乙○○制服，而甲○○電請支援之警力亦適時到
    場，方將乙○○帶回江陵派出所。
三、甲○○於八十九年十一月十九日上午約八時三十分許將乙○○帶回江陵派出所後
    ，因發現乙○○滿身酒味，欲將其帶往醫院進行酒精濃度測試，因乙○○拒絕，
    甲○○仍婉言相勸乙○○請其配合前往醫院進行酒精濃度測試，乙○○竟在該派
    出所內正對依法執行職務之甲○○當場接續以台語「你較大還是我較大，你老大
    ，幹」、「幹你娘，你爸怎樣」、「幹你娘，等一下你就知道」、「幹你娘雞巴
    」、「幹你老母」等語侮辱之（公然侮辱部分未據告訴），嗣經甲○○會同其他
    警員將乙○○送往台北縣新店市耕莘醫院，而由該醫院對乙○○抽血以測試其飲
    酒後血液所含酒精成份，發現其血液中所含酒精成份每公合已達二八０毫克（相
    當於吐氣所含酒精成份每公升達一．０毫克以上），而知上情。
四、案經台北縣警察局新店分局報請台灣台北地方法院檢察署檢察官偵查起訴。
    理      由
一、右揭事實二之部分中關於被告於前述時間服用酒類，並已達於不能安全駕駛動力
    交通工具之狀態後而仍駕駛上開車號營業用小客車在道路上行駛，並因其所駕駛
    汽車駛出路面邊線撞及丙○○所有前開車號汽車，嗣由耕莘醫院對其抽血以測試
    其飲酒後血液所含酒精成份，發現其血液中所含酒精成份每公合已達二八０毫克
    等事實，業據被告於本院調查、審理時供承不諱（本院九十年六月六日訊問筆錄
    、六月十三日審判筆錄參照），核與丙○○於警訊中就其所有前開車號汽車係停
    放於前述地點為被告所駕駛汽車撞毀後方保險桿所為之供述相符（偵查卷第七頁
    偵訊筆錄參照），並有丙○○所有該部車號汽車為被告所駕駛汽車撞毀後方保險
    桿之相片五張在卷可稽（偵查卷第二十頁至第二二頁參照），而被告為耕莘醫院
    測試之血液中所含酒精成份為二八０毫克乙節，亦有該醫院所出具之血中酒精濃
    度報告單一紙在卷足憑（偵查卷第九頁參照），按行為人飲酒後如其血液中酒精
    濃度達於每公合二００毫克時，即有反應較慢、感覺減低、思考改變、步態不穩
    、噁心嘔吐並影響駕駛之中度中毒症狀，此有行政院國軍退除役官兵輔導委員會
    台北榮民總醫院（以下稱台北榮民總醫院）八十八年八月五日（八八）北總內字
    第二六八六八號函一紙附本院卷可稽，且行為人飲酒後其血液中酒精濃度如已達
    於每公升０．一七毫克（即相當於每公合一七０毫克），其肇事率為一般未飲酒
    者之五十倍，此亦有中央警察大學交通學系暨交通管理研究所教授蔡志中之研究
    報告一紙附本院卷可憑，故被告經耕莘醫院抽血測試其血液中所含酒精成份為二
    八０毫克，依照台北榮民總醫院上開函文及前揭學者之研究，當已達到服用酒類
    後不能安全駕駛動力交通工具之狀態，是依（一）證人丙○○之供述及前述其所
    有汽車之後方保險桿為被告撞毀之相片、（二）前述血中酒精濃度報告單、（三
    ）台北榮民總醫院上開函文及（四）前揭學者之研究報告等補強證據已足資擔保
    被告於本院調查、審理中就上開犯罪事實所為前述任意性自白具有相當程度之真
    實性，而得使本院確信被告前述自白之犯罪事實確屬真實，從而依刑事訴訟法第
    一百五十六條第一項「被告之自白，非出於強暴、脅迫、利誘、詐欺、違法羈押
    或其他不正之方法，且與事實相符者，得為證據。」及第二項「被告之自白，不
    得作為有罪判決之唯一證據，仍應調查其他必要之證據，以察其是否與事實相符
    。」規定，本院自得依被告前述自白及各該補強證據認定被告確有為此部分犯行
    ，本件事證明確，被告此部分之犯行堪以認定。
二、訊據被告矢口否認有對警員甲○○以任何強暴之方式妨害其執行職務之行為，辯
    稱：我不道警車有靠近我，我只知道有一台車一直在追我，後來那個人攔下我，
    我也不知道他是警察云云，惟查：
    被告如何有於前述時地以前述強暴之方式對於警員甲○○妨害其執行職務之行為
    ，已據警員甲○○於檢察官偵查及於本院審理時供述甚詳（偵查卷第三八頁至第
    三九頁訊問筆錄及本院九十年六月十三日審判筆錄參照），警員甲○○於本院審
    理時更明確指稱：我當時是著警察制服，我是開一台警車追被告，有開警報器及
    鳴警示燈，則被告既已知道有一部車對其為追逐，焉有不知是開著警報器之警車
    對其為追逐之理！且被告係先因駛出路面邊線撞及停放於路旁之丙○○所有前開
    車號汽車，未停車下車處理即逕自離去，亦為其所不否認，則其於主觀上當應知
    悉該部由警員甲○○所駕駛對其追逐之警車，正係依法執行欲對其取締其違反道
    路交通管理處罰條例行為之職務（按被告此種任意駛出路面邊線之行為已違反道
    路交通管理處罰條例第四十五條第十二款汽車駕駛人不得任意駛出路面邊線之規
    定），且其為警員甲○○攔阻停車並下車後，既已當場看見身著警察制服之甲○○取出手銬，竟又出手欲毆打甲○○及將甲○○之手銬搶走丟棄於道路上，何能
    謂其無妨害警員甲○○執行職務之行為，其雖以前開情詞置辯，尚難認為可採，
    此部分之事證明確，被告此部分之行為堪以認定。
三、訊據被告亦矢口否認有於前述時間在江陵派出所內以前述之穢語對警員甲○○當
    場侮辱之行為，辯稱：我已經不記得有罵警員了，而且我當時應該是精神耗弱云
    云，惟查：
  (一)被告於前述時地有對警員甲○○當場以前述穢語侮辱乙節，除同據甲○○於本院
    審理時供述甚詳外（本院前開期日審判筆錄參照），另因被告自進入江陵派出所
    起即為警員甲○○實施全程同步錄音，經本院於九十年六月十三日審理時當庭勘
    驗由警員甲○○所錄製之該捲錄音帶，發現被告確實有以前述穢語對於警員甲○○為侮辱，此有當日之審判筆錄可稽，是被告辯稱其已忘記有沒有罵警員乙節，
    為屬臨訟卸責之詞。
  (二)次查被告自進入江陵派出所起，亦為警員甲○○實施全程同步錄影，經本院於九
    十年六月十三日審理時勘驗該錄影帶，發現被告手上銬著手銬拿著行動電話與外
    界通話，神智相當清楚，詳細的跟電話彼端之人講述自己為何身在警察局之經過
    ，此有當日之審判筆錄可稽，故被告既然能以電話與他人清楚的講述自己為何會
    在警察局之經過，其對外界事務之知覺理會及判斷作用，並無較普通人之平均程
    度顯然減退之情況，何來其所主張其於江陵派出所內係陷於精神耗弱之理，其此
    部分之抗辯，亦無可採。
    綜上所述，被告於公務員甲○○依法執行職務時，當場侮辱之行為事證甚為明確
    ，其所辯前開各節亦均無足採，被告此部分之犯行亦堪以認定。
四、按被告乙○○於服用酒類後，不能安全駕駛動力交通工具而仍駕駛其所有前開車
    號汽車在道路上行駛之行為，核係犯刑法第一百八十五條之三之服用酒類，不能
    安全駕駛動力交通工具而駕駛罪。另被告乙○○明知為公務員之甲○○正依法執
    行其取締其違反道路交通管理處罰條例案件之職務，竟先後對公務員甲○○以（
    一）將其所駕駛汽車以左右貼近來回衝撞甲○○所駕駛警車、（二）出手欲毆打
    警員甲○○及（三）將警員甲○○所取出之手銬搶走丟棄於道路上等強暴方式，
    攔阻甲○○執行其職務之行為，核係犯刑法第一百三十五條第一項之妨害執行職
    務罪。再被告於江陵派出所內，對依法執行職務之警員甲○○當場以前述穢語侮
    辱之行為，核係犯刑法第一百四十條第一項之於公務員依法執行職務時，當場侮
    辱罪。被告前後三次妨害公務員執行職務之行為，時間緊密，犯意概括，所犯構
    成要件相同，為連續犯，依刑法第五十六條規定，以一罪論，並加重其刑。被告
    所犯上開三罪，犯意各別，構成要件互異，且行為亦非單一，應分論併罰。查被
    告前於八十八年十一月間因犯妨害公務、侮辱公務員等案件，經本院各判處有期
    徒刑四月及有期徒刑三月，合併定執行刑為有期徒刑六月，經其向台灣高等法院
    提起上訴，由台灣高等法院於八十九年三月間判決駁回其上訴，判決確定後於八
    十九年七月三十一日易科罰金執行完畢，此有台灣高等法院檢察署刑案紀錄簡覆
    表一紙在卷足憑，並有被告所犯上開案件之判決書附於本院卷可稽，被告於受有
    期徒刑之執行完畢後五年以內，再犯本件有期徒刑以上之前述三罪，係屬累犯，
    均應依刑法第四十七條規定加重其刑（就被告連續犯刑法第一百三十五條第一項
    規定之妨害執行職務罪部分，應遞加重其刑）。爰審酌被告無視於政府晚近一再
    宣導不要酒後駕車之政令宣導，仍酒後在道路上駕車，顯不尊重他人及自己之生
    命暨其明知警員正依法執行職務，猶為本件妨害公務、對公務員當場侮辱之犯行
    ，絲毫未對合法正當行使國家公權力之警員予以尊重，亦足徵其視法律於無物之
    心態暨其犯罪手段、品行、智識程度、犯後態度等一切情狀，各量處如主文所示
    之刑，並依刑法第五十一條第五款規定合併定其應執行之刑。
五、檢察官雖未於其起訴書犯罪事實欄記載被告有將警員甲○○所取出之手銬以強暴
    之方式搶走丟棄於道路之行為，惟如前所述被告此部分之行為亦該當於刑法第一
    百三十五條第一項妨害執行職務罪之構成要件，且與檢察官將其所起訴駕車對警
    員甲○○所駕駛汽車以衝撞之強暴方式妨害執行職務之行為有裁判上一罪之連續
    犯關係，依刑事訴訟法第二百六十七條「檢察官就犯罪事實一部起訴者，其效力
    及於全部。」規定，本院自得就被告該部分行為併為審理、判決，應予說明。又
    刑法第一百三十五條第一項之妨害執行職務罪，只要行為人於公務員依法執行其
    職務時，有對公務員施以有形力之不法行使而為強暴，其犯罪即屬既遂，至公務
    員所執行之職務，實際上是否果受妨害，則非所問（本院卷附學者甘添貴先生著
    刑法各論上冊第一０三頁參照），因此被告於警員甲○○取出手銬欲將其制服時
    ，既已出手欲對甲○○為毆打，其自已著手實施對警員甲○○之強暴行為，縱警
    員甲○○閃避得當未為被告毆傷，亦無礙被告該當於刑法第一百三十五條第一項
    妨害執行職務罪之構成要件，也必需加以說明。又被告於江陵派出所內，如前所
    述，雖先後有數次以穢語侮辱警員甲○○之行為，惟經本院實際勘驗前述錄音帶
    之結果，被告此種先後數次以穢語侮辱正依法執行職務警員甲○○之行為，乃係
    於同一地點內非常密切接近之時間內實施，且侵害同一之法益，其各次行為之獨
    立性極為薄弱，依一般社會健全觀念，在時間差距上，難以強行分開，在刑法評
    價上，以視為數個舉動之接續施行，合為包括之一行為予以評價，較為合理，乃
    屬接續犯，而為刑法第一百四十條第一項之於公務員依法執行職務時，當場侮辱
    罪之包括一罪（最高法院八十六年台上字第三二九五號判例參照），併予說明。
據上論斷，應依刑事訴訟法第二百九十九條第一項前段，刑法第五十六條、第一百三
十五條第一項、第一百四十條第一項、第一百八十五條之三、第四十七條、第五十一
條第五款，罰金罰鍰提高標準條例第一條前段，判決如主文。
本案經檢察官丁○○到庭執行職務
中      華      民      國    九十      年      六      月    二十七    日
                                      臺灣臺北地方法院交通法庭
                                          法  官  葉  建  廷
右正本證明與原本無異。
如不服本判決，應於判決送達後十日內向本院提出上訴狀 (應附繕本) ，上訴於
臺灣高等法院。
                                          書記官  許  婉  如
中      華      民      國    九十      年      六      月    二十七    日
附錄本案論罪科刑法條全文：
刑法第一百三十五條：
對於公務員依法執行職務時，施強暴脅迫者，處三年以下有期徒刑、拘役或三百元以
下罰金。
意圖使公務員執行一定之職務或妨害其依法執行一定之職務或使公務員辭職，而施強
暴脅迫者，亦同。
犯前二項之罪，因而致公務員於死者，處無期徒刑或七年以上有期徒刑。致重傷者，
處三年以上十年以下有期徒刑。
刑法第一百四十條：
於公務員依法執行職務時，當場侮辱，或對於其依法執行之職務公然侮辱者，處六月
以下有期徒刑、拘役或一百元以下罰金。
對於公署公然侮辱者亦同。
刑法第一百八十五條之三：
服用毒品、麻醉藥品、酒類或其他相類之物，不能安全駕駛動力交通工具而駕駛者，
處一年以下有期徒刑、拘役或三萬元以下罰金。


司法院資訊處製作；財團法人民間司法改革基金會備份。
